臺灣臺北地方法院交通事件裁定　　　　99年度交聲字第1947號
原處分機關　臺北市政府警察局
異　議　人
即受處分人　劉志銘
上列異議人因違反道路交通管理處罰條例案件，對於臺北市政府
警察局於中華民國99年11月26日所為之處分（原處分案號：北市
警交裁計字第9911260003號），聲明異議，本院裁定如下：
    主  文
異議駁回。
    理  由
一、異議意旨略以：原處分機關以異議人即受處分人劉志銘於執
    業期中，因犯妨害風化案件，經臺灣板橋地方法院（下稱板
    橋地院）判處有期徒刑3月確定為由，廢止異議人之計程車
    執業登記，並命應於民國99年12月26日前繳回計程車執業登
    記證，惟異議人已於98年7月15日，向臺北市監理處繳回所
    駕駛車號H2–295號營業小客車之車牌，並辦理繳銷牌照登
    記，業經主管機關核准在案，異議人之後亦已無任何執業之
    事實，要與道路交通管理處罰條例第37條第3項規定之「執
    業期中」要件不符，原處分機關未予詳察，逕予裁處廢止異
    議人之計程車執業登記，並限期繳回執業登記證，顯與法不
    合，爰提起本件聲明異議，請求撤銷原處分等語。
二、原處分機關臺北市政府警察局係以：異議人係於88年10月18
    日向原處分機關辦理計程車駕駛人執業登記，並領取計程車
    駕駛人執業登記證在案，其於98年間犯妨害風化案件，係屬
    執業登記證之有效期間，即已該當道路交通管理處罰條例第
    37條第3項所定要件，原處分機關乃於99年10月13日，依道
    路交通管理處罰條例第37條第3項之規定，以北市警交字第
    AEY609739、AEY609740號舉發違反道路交通管理事件通知單
    ，舉發異議人違反道路交通管理處罰條例第37條第3項之規
    定，並於同年10月20日送達至異議人之戶籍地，因未會晤本
    人，依法寄存送達於其戶籍所在地之臺北龍口郵局，復於同
    年11月26日，以北市警交裁計字第9911260003號裁處廢止異
    議人之計程車駕駛人執業登記，並令其於99年12月26日前繳
    回執業登記證在案。
三、按依道路交通管理處罰條例第37條第3項規定，計程車駕駛
    人，在執業期中，犯竊盜、詐欺、贓物、妨害自由或刑法第
    230條至第236條各罪之1，經第一審法院判決有期徒刑以上
    之刑後，吊扣其執業登記證。其經法院判決有期徒刑以上之
    刑確定者，廢止其執業登記，並吊銷其駕駛執照；計程車駕
    駛人違反前條及本條規定，應廢止其執業登記或吊扣其執業
    登記證者，由警察機關處罰，不適用第8條第1項第1款規定
    ；經廢止執業登記者，其執業登記證由警察機關收繳之，道
    路交通管理處罰條例第37條第3項、第5項、第6項定有明文
    。是計程車駕駛人，違反道路交通管理處罰條例第37條第3
    項所定之規定，而有應廢止其執業登記或吊扣其執業登記證
    者，係由警察機關處罰之。
四、經查：
(一)、本件異議人領有職業小客車駕駛執照，並於88年10月18日，
    由臺北市政府警察局首次核發計程車駕駛人執業登記證，嗣
    於98年11月12日，因犯刑法第231條第1項之圖利媒介女子與
    他人為性交罪，經板橋地院於99年4月15日，以99年度訴字
    第618號判處有期徒刑3月確定，復由臺北市政府警察局交通
    警察大隊於99年10月13日，以北市警交字第AEY609739號、
    第AEY609740號舉發違反道路交通管理事件通知單逕行舉發
    ，並由原處分機關依道路交通管理處罰條例第37條第3項規
    定，於99年11月26日，以北市警交裁計字第9911260003號裁
    處異議人廢止執業登記證等情，有內政部警政署計程車駕駛
    人資訊系統資料、異議人之汽車駕駛執照、臺北市營業小客
    車駕駛人執業登記申請書、上開刑事判決、臺灣高等法院被
    告前案紀錄表、異議人之臺北市營業小客車駕駛人執業登記
    申請書、上開臺北市政府警察局舉發違反道路交通管理事件
    通知單通知單暨送達證書，上開臺北市政府警察局違反交通
    管理事件裁決書暨送達證書在卷可稽，復經本院依職權調取
    上開板橋地院99年度訴字第618號案件全卷核閱屬實，上開
    事實，堪以認定。
(二)、異議人雖以前情置辯。惟查：
  1.按道路交通管理處罰條例第37條規定係規範營業小客車駕駛
    人消極資格條件之特別規定，以防治犯罪保障社會安全為主
    要目的。又臺灣地區營業小客車（計程車）駕駛人於執業期
    中犯罪，以犯竊盜罪、詐欺罪、贓物罪、妨害自由罪及妨害
    風化罪等5種犯罪類型比率最多。對於社會治安及乘客安全
    構成重大威脅，且由於營業小客車駕駛人之工作富流動性，
    接觸單身女性及攜帶大批財物旅客之機會甚多，且較易遭其
    控制，如不予防範，後果嚴重，此乃觀諸道路交通管理處罰
    條例於86年1月22日修正增訂第37條第3項之立法理由。再細
    繹道路交通管理處罰條例第37條第3項所稱之執業期中犯前
    述刑法竊盜、詐欺、贓物、妨害自由或刑法第230條至第236
    條各罪之一等罪，其意乃指營業小客車駕駛人於執業登記證
    有效期間內涉犯前述類型犯罪，此節觀諸該條文用語係以「
    執業期中」、而非「執業中」自明，且該條立法目的既為保
    障營業小客車乘客之安全及避免駕駛人利用營業小客車犯案
    ，是凡營業小客車駕駛人於執業期中涉犯前述類型犯罪者，
    均有危害乘客安全及利用營業小客車犯案之虞，故駕駛人經
    法院判決有期徒刑以上之刑確定者，均應廢止執業登記證，
    始符該條規範意旨。
  2.次按道路交通管理處罰條例第37條第3項所稱之在「執業期
    中」，係指營業小客車駕駛人於執業登記證之有效期間內犯
    該條項所列之罪，此觀該條文用語係以「執業期中」而非「
    執業中」自明，且該條之立法目的係在保障營業小客車乘客
    之安全及避免駕駛人利用營業小客車犯案，凡營業小客車駕
    駛人於執業期中犯妨害風化罪者，均有危害乘客安全及利用
    營業小客車犯案之虞，其經法院判處有期徒刑以上之刑確定
    者，均應吊銷其營業小客車登記證及駕駛執照，始符該條規
    範意旨，至營業小客車駕駛人於犯妨害風化罪時事實上是否
    執業，在所不問（臺灣高等法院95年度交抗字第609號裁定
    參照）。又營業小客車駕駛人因違反上開條例第37條第3項
    之規定而應受吊銷駕駛執照及執業登記證之處分者，參諸臺
    灣省政府警務處77年4月9日警交字第38259號函所示，該案
    分局裁處單位接獲法院對營業小客車駕駛人違反道路交通管
    理處罰條例第37條第3項所列各罪之判決徒刑確定書後，應
    即據以裁決吊銷其執業登記證及駕駛執照，並將裁決情形通
    知警察局（交通隊）及管轄之公路監理機關分別予以註銷。
    本件異議人係自88年10月18日領有臺北市政府警察局核發之
    計程車駕駛人執業登記證（證號：A006938號），並於98年8
    月18日由臺北市政府警察局核發新執業登記證，其有效日期
    至101年9月12日，異議人因犯本件妨害風化案件，經廢止執
    業登記前，於其執業登記證有效期限內，並無其他停止執業
    之情事，有上開內政部警政署計程車駕駛人資訊系統資料、
    異議人之汽車駕駛執照、臺北市營業小客車駕駛人執業登記
    申請書附卷足憑。足認異議人於98年11月12日所犯上開妨害
    風化案件，係於執業登記證有效期限內所犯無訛，依法自應
    廢止異議人之計程車駕駛人執業登記。異議人辯稱：非執業
    期中所犯一節，顯有誤會。
  3.至於異議人辯稱：其已向臺北市監理處繳回營業小客車車牌
    兩面，即已非以駕駛計程車為業云云。查本件異議人固有於
    98年7月15日，將其所駕駛車號H2–295號營業小客車之車牌
    及行車執照繳銷，此有臺北市監理處汽（機）車各項異動登
    記書在卷可稽。然計程車駕駛人停止執業時，依計程車駕駛
    人執業登記管理辦法第9條第3項前段之規定，所應繳回者係
    計程車駕駛人執業登記證及其副證，要與其所駕駛之營業小
    客車營業車牌及行車執照是否繳銷無涉。其前開置辯，要無
    足採。
五、綜上所述，本件異議人前揭交通違規事實，至堪認定，原處
    分機關依據道路交通管理處罰條例第37條第3項之規定，而
    為前揭處分，於法要無違誤，異議人前開所辯及其理由，均
    無足採。本件聲明異議為無理由，應予駁回。
六、據上論斷，應依道路交通事件處理辦法第18條，裁定如主文
    。
中    華    民    國   100    年    4     月    11    日
                        交通法庭法  官  李殷君
以上正本證明與原本無異
如不服本裁定應於送達後5日內向本院提出抗告狀
                                書記官  殷玉芬
中    華    民    國   100    年    4     月    12    日